臺灣臺南地方法院刑事判決
110年度易字第91號
公  訴  人  臺灣臺南地方檢察署檢察官
被      告  呂榮子



            呂淑



共      同
選任辯護人  林炎昇律師

上列被告等因賭博案件，經檢察官提起公訴（109年度偵字第162
42、15479、15480號），本院判決如下：
    主    文
呂榮子共同犯圖利聚眾賭博罪，處有期徒刑玖月。
呂淑共同犯圖利聚眾賭博罪，處有期徒刑陸月，併科罰金新臺
幣玖萬元，有期徒刑如易科罰金，罰金如易服勞役，均以新臺幣
壹仟元折算壹日。
扣案之傳真機拾台、筆電貳台、計算機貳台、內附門號00000000
00號SIM卡之手機壹支、數據機壹台、內附門號0000000000及000
0000000號雙SIM卡之手機壹支，均沒收。未扣案之犯罪所得新臺
幣壹拾伍萬壹仟柒佰元應向呂榮子、呂淑共同沒收，如全部或
一部不能沒收時，應向呂榮子、呂淑共同追徵。
    判決要旨
一、依據本案具有證據能力的證據，本院認為被告二人犯罪事實
    都已獲得充分的證明。
二、考量被告二人的素行，以及她們經營簽賭站的規模以及層級
    ，分別量處上述刑罰。並於缺乏確切事證的情況下，宣告沒
    收被告呂淑自白的犯罪所得。
    事    實
呂榮子、呂淑姊妹二人，從民國108年12月20日起到109年8月
15日為止，利用安裝在台南市○○區○○路00巷00號住處的傳真機、
電腦、計算機、數據機，以及手機內的通訊軟體LINE，經營經營
地下今彩539及大樂透簽賭站（簽賭方式見本判決附註1、2），
接受郭淵溪、顏月女、吳秀珠等下游簽賭站組頭上傳的賭客簽單
後，再傳送上游組頭以賺取差價。前後至少獲利新臺幣（下同）
151,700元。
    理    由
一、關於證據能的說明：
  1.關於111年2月21日證據能力裁定（本院卷二79-85頁）：
　　①部分證據已先行明確裁定部分，不再於本判決重複說明。
　　②裁定主文第2項所說「被告呂淑於109年8月17日之警詢及
      偵訊筆錄無證據能力」，是指呂淑於109年8月17日遭違
      法逮捕之後、獲得釋放之前的當日及隔天（18日）的警詢
      及偵訊筆錄都沒有證據能力。
　　③被告方面始終沒有聲請傳喚證人郭淵溪、吳秀珠，本院認
      為這表示「被告方面捨棄詰問權」，依本裁定主文第3項
      的決定，應該認為這二位證人的偵訊筆錄都有證據能力。
      此外，證人吳秀珠已因檢察官的聲請而到法院接受交互詰
      問，被告們的反對詰問權已獲得確保。至於證人郭淵溪經
      檢察官聲請傳喚之後，來電表示罹患重症請求免予作證，
      後經檢察官捨棄傳喚（本院卷二141、147頁），屬於不可
      歸責於法院或檢察官而無法接受交互詰問的情形，應一併
      說明。
  2.司法警察是以法院核發的搜索票，於109年8月17日搜索證人
    吳秀珠住處，所以當次搜索獲得的證據，本院認為具有證據
    能力（偵二卷69-89頁）。
　　
二、被告方面的辯解：
　1.被告呂榮子：
　　我雖曾經營簽賭站，但在十幾年前就把簽賭站讓給姊姊呂淑
    經營。我並沒有起訴書所記載的經營簽賭站行為，我在起
    訴前是遭偵查中的辯護人所騙才會承認犯罪。
　2.被告呂淑：
　　我承認犯罪，但我在109年8月6日之後就未再經營，且前後
    只賺到151,700元而已。
　3.辯護要旨：
　　①警方於109年8月17日搜索被告二人住處時，被告呂榮子因
      早已不再經營簽賭站，所以不在場，且當天警方也沒有搜
      索到與被告呂榮子經營簽賭站的相關事證，可以證實呂榮
      子的確並未參與簽賭站的經營。
　　②被告呂榮子在偵查中，是因當時的辯護人違反律師倫理未
      盡捍衛人權的義務而不當誘導才坦承犯罪。且本案除被告
      呂榮子上述自白之外，並無其他證據足以證明犯罪，理應
      判決無罪。
　　③證人也就是下游簽賭站業者吳秀珠在法院作證時，提及她
      未曾與上游簽賭站「大安」見面，所以無法知悉被告呂榮
      子早已把簽賭站轉讓給姊姊呂淑經營，她的證詞無法證
      明被告呂榮子經營簽賭站的事實。

三、本院的判斷：
  ㈠被告呂淑部分：
　1.依據台南市政府警察局刑事警察大隊搜索扣押筆錄、扣押物
    品目錄表的記載，可知司法警察於109年8月17日，以法院核
    發的搜索票，搜索被告呂榮子和呂淑位於台南市○○區○○路0
    0巷00號住處，並在屋內查扣到傳真機10台、筆電2台、簽帳
    單1批、計算機2台、手機1支（門號0000000000號）、數據
    機1台、聯絡電話表1批（警一卷135-150頁）。而上述筆電
    之一經檢察官勘驗之後，發現有從108年12月20日起的傳真
    紀錄（共90期），傳真內容為下游簽賭站傳真給筆電使用人
    ，以及筆電使用人向上游簽賭且向下游收費的簽注單和結算
    表（偵一卷165-215頁）。
　2.根據以上的事證，本院認為被告呂淑自白從108年12月20日
    經營簽賭站（本院卷二196頁），應屬實情。
　3.證人也就是同案被告呂榮子在警局證實：Ａ手機所使用的LIN
    E是以「AA」為代號，被告呂淑參與經營的簽賭站名為「大
    安」（偵一卷18-19頁）。而下游組頭吳秀珠最後一次向「
    大安」簽賭站簽賭的日期，則為109年8月15日（見偵二卷89
    頁吳秀珠結帳單、本院卷二170頁吳秀珠的證詞）。因此被
    告呂淑主張她只經營到109年8月6日（本院卷二196頁），
    應該是同年月15日的錯誤記憶。
　4.上述證據，也足以證明被告二人的住處，是個經營簽賭站的
    據點。
  ㈡被告呂榮子部分：
　1.被告的自白：
　　被告呂榮子於109年8月20日經檢察官指揮司法警察逕行拘提
    之後，在警局承認「有時候我也會幫忙呂淑真去跟下游組頭
    收錢 ，或是幫忙跑銀行」，並且在「我大姊被抓後，下游
    （珊文-陳寶美、平春老婆）拜託我幫他們下注，我就轉給
    上游」，且「代號大安」就是她或呂淑經營539簽賭站的代
    號，「我只是協助呂淑真經營」（偵一卷17-21頁）。當天
    以及109年12月24日，被告呂榮子又在地檢署承認她從108年
    12月初開始以LINE代號「AA」，與呂淑共同經營「大安簽
    賭站」，並說明簽賭站運作方式（偵一卷134-136、273-275
    頁）。
　2.附帶搜索的結果：
　　司法警察於109年8月20日在成大醫院停車場逕行拘提被告呂
    榮子時，附帶搜索扣押到帳單1張、她大哥呂煌富及大嫂蘇
    貴珍的京城銀行存摺各1本、門號0000000000及0000000000
    號手機（雙門號手機，下稱Ａ手機）及門號0000000000號手
    機（下稱Ｂ手機）各1支（見偵一卷61-65頁搜索扣押筆錄及
    扣押物品目錄表，105-106頁搜索照片）。其中：
　　①帳單上記載有「月女：1334.應182534.只181200」（偵一
      卷111頁）。
　　②蘇貴珍及呂煌富的京城銀行存摺内，有以紅筆記錄「平春
      」、「月女」等22人的匯款記錄（見偵一卷79-85頁所附
      存摺內頁照片）。依被告呂榮子在警局及地檢署的陳述，
      這些都是來自下游組頭的匯款（偵一卷18、135頁）。
　　③Ａ手機：
　　　⑴LINE裡存有來自「珊文-陳寶美」、「阿蕙（李蕙子）」
        、「平春老婆」、「琴（Ｅ）」、「ＡＬ」等人傳送給「A
        A」的簽單與對帳單，以及「AA」向外傳送的對帳及結
        算單據（見偵一卷89-103頁手機截圖）。
　　　⑵圖像檔裡有大量簽單及各單位簽賭結算單照片（見偵一
        卷235-254頁檢察官勘驗紀錄及照片）。
　　④被告雖然辯解說Ａ手機是她姊姊呂淑使用的手機，但本院
      認為手機為現代人隨身用品，一般人幾乎機不離身，非常
      少見甲的手機由乙單獨外出使用。因此，在被告呂榮子持
      有中被警察查扣的Ａ手機內資料，當然可以作為判斷她有
      無犯罪的證據。
　3.證人的指證：
　　①證人吳秀珠在地檢署指證她所經營的簽賭站，組頭（上游
      ）是「大安」，也就是「榮子」（偵一卷58頁）。並在法
      院證實：她所經營的簽賭站，都向上手「AA」，也就是法
      庭上的被告呂榮子傳資料及聯絡，沒有和其他人接洽（本
      院卷○000-000頁）。
　　②經營簽賭站的證人郭淵溪也在地檢署證實，他的上手是「
      大安」，LINE的代號是「AA」，也就是平常以黑色賓士汽
      車代步的呂榮子（偵一卷51頁）。而他關於被告代步工具
      的描述，和被告於109年8月20日在成大醫院停車場被警察
      逕行拘提時所駕駛的車輛完全相同（見偵一卷105頁汽車
      照片）。
　4.下游組頭的搜索扣押結果：
　　司法警察於109年8月17日搜索吳秀珠住處，扣到多張她和「
    大安」簽注的結帳單，並從吳秀珠手機的LINE裡面發現吳秀
    珠與代號「AA」者關於簽注的訊息（搜索扣押筆錄及結帳單
    見偵二卷71-89頁、LINE截圖見同卷95頁）。
　5.綜合判斷：
　　①以上被告呂榮子隨身所攜帶手機、存摺、帳單的內容，下
      游簽賭站證人的指證，以及證人吳秀珠的扣押單據與LINE
      的截圖等證據呈現的情形，和被告呂榮子在警局及地檢署
      所自白的內容完全相符。根據以上的事證，本院認為被告
      呂榮子主導經營「大安簽賭站」的事證已經明確，並無辯
      護人所說證據不足的情形。
　　②被告呂榮子否認參與，被告呂淑陳述呂榮子並未參與經營
      ，分別是為自己或為妹妹脫罪的不實陳述，無法採信。
　　　
四、論罪：
　1.罪名：
　　被告二人共同經營的「大安簽賭站」，從事經營地下今彩53
    9及大樂透的簽賭，觸犯了犯修正前刑法第266條第1項前段
    的公然賭博罪（本罪在被告們犯罪後修法加重處罰，應該依
    照刑法第2條第1項前段的規定，適用比較有利於被告們的舊
    法），以及刑法第268條前、後段的圖利供給賭博場所及圖
    利聚眾賭博罪。被告們共同經營簽賭站，顯然有一起犯罪的
    認知和分工，在法律上是共犯，且都不是從犯。
　2.罪數：
　　①被告們雖然多次接受並轉出簽賭，但這是經營簽賭站所必
      須反覆從事的業務，因此在法律上，應該認為是「持續性
      地從事一個犯罪行為」。
　　②被告們持續的「一個」犯罪行為，同時觸犯以上3罪，應該
      依據刑法第55條前段「一行為而觸犯數罪名者，從一重處
      斷」（想像競合犯）的規定，在數個罪之中選擇情節最重
      的圖利聚眾賭博罪加以處罰（從一重處斷）。

五、量刑：
　1.根據前科表以及被告呂榮子自己的陳述，這是她第二次因為
    經營簽賭站而被查獲，可以認為她始終無法放棄以這種犯罪
    維持較好的物質生活。理解到這一點，便沒有理由量處輕度
    刑罰。至於被告呂淑，在本案之前並沒有任何犯罪紀錄，
    過往算是個守法的公民，可以不必量處重刑。
　2.證據顯示「大安簽賭站」是個接收下游簽賭站簽注，再轉向
    上游簽賭的中間簽賭站。層級上並不是最下游的簽賭業者，
    所以應該在上下游簽賭站業者之間量刑，不應該量處最輕度
    刑。
　3.證據也呈現被告呂榮子是「大安簽賭站」的主導運作者，被
    告呂淑只是協力共同經營者，涉案程度有明顯的不同。
　4.被告呂榮子在被警查獲明確證據之後，雖然曾經承認犯罪，
    但起訴之後隨即否認，且強調自己是違法偵查的被害人，並
    將一切責任推諉給檢警單位以及偵查中的辯護人，本院雖然
    應該尊重她思考後所採取的刑事抗辯立場，但仍然認為她犯
    罪後態度非常不佳。至於被告呂淑，雖然一再以不實在陳
    述回護妹妹呂榮子，但這是人之常情，所以本院仍認為她犯
    罪態度後尚可。
　5.最後考量被告二人的生活狀況等一切情形，決定量處被告呂
    榮子有期徒刑9月，量處被告呂淑有期徒刑6月、併科9萬元
    罰金（被告呂淑所判處的有期徒刑6月如果經檢察官同意，
    可用罰金1,000元折抵入獄1日。所判處的罰金，也可以入獄
    1日折抵1,000元罰金）。
　　
六、沒收：
　1.犯罪工具：
　　司法警察於109年8月17日，在台南市○○區○○路00巷00號被告
    們住處查扣到的傳真機10台、筆電2台、計算機2台、手機1
    支（門號0000000000號）、數據機1台，以及於109年8月20
    日在成大醫院停車場扣押到的Ａ手機，都是被告們共同犯罪
    所使用的設備，且都屬於她們所有，應該依據刑法第38條第
    2項的規定加以沒收。至於同時扣押到的簽帳單、聯絡電話
    表、存摺以及Ｂ手機，分別是證物及與本案犯罪無關的隨身
    設備，並非犯罪的工具或設備，不必加以沒收。
　2.犯罪所得：
　　①被告呂淑雖然在109年8月17日遭警察逮捕後，在警局及地
      檢署陳述她經營簽賭站的獲利方式，以及經營大樂透獲利
      336,789元，經營今彩539獲利2,196,264元（警一卷第
　　　11頁、偵三卷14頁）。但這兩次陳述都是因為警察違法逮
      捕而獲得的證據，已經本院於111年2月21日裁定認為不具
      證據能力（本院卷二79-85頁），所以不能用被告呂淑上
      述的自白計算被告二人的犯罪獲利。
　　②刑法第38條之2第1項雖然規定「犯罪所得及追徵之範圍與
      價額，認定顯有困難時，得以估算認定之」。但本院認為
      ，沒收涉及以裁判剝奪人民憲法所保障的財產權，必須有
      確切的事證根據，法院才能加以「估算之後宣告沒收」，
      不能只憑經驗判斷粗略估計之後，隨興剝奪人民財產。本
      案雖然扣到不少簽注單、對帳單，但既然無法加以統計匯
      整，也無法以「有證據能力的證據」確切得知每筆簽注被
      告們可以獲取的利益，因此本院雖然認同檢察官所主張「
      被告獲利不可能如她們說的那麼少」（本院卷二213頁）
      ，但也只能以被告呂淑透過辯護人以書面陳述的獲利金
      額，依據刑法第38條之1第1項前段的規定沒收被告們的犯
      罪所得共151,700元（本院卷二156頁）。若全部或一部不
      能沒收時，依第38條之1第3項的規定從被告們的財產扣抵
      （追徵），以避免被告們因為犯罪而獲利。
　　　　　　
依照以上說明，本院依據刑事訴訟法第299條第1項前段，判處被
告們主文欄所記載的刑罰。
本案經檢察官陳鋕銘提起公訴、檢察官吳梓榕及黃信勇到庭執行
職務。

中　　華　　民　　國　　111 　年　　7 　　月　　7 　　日
　　　　　　　　　刑事第十庭    法　官　陳欽賢
以上正本證明與原本無異。
如不服本判決應於收受本判後20日內向本院提出上訴書狀，並應
敘述具體理由。其未敘述上訴理由者，應於上訴期間屆滿後20日
內向本院補提理由書狀（均須按他造當事人之人數附繕本）「切
勿逕送上級法院」。
  　　　　　　　　　　　　　　　書記官　劉庭君
中　　華　　民　　國　　111 　年　　7 　　月　　7 　　日
附註：
1.地下今彩539賭法：
　核對臺灣彩券每週一至週六所開出的「今彩539」號碼，其中
  ：⑴二星彩每支簽賭金為71.9至72.5元不等，賭客如簽中可獲
  得彩金5,300元。⑵三星彩每支簽賭金為63.1至63.5元不等，賭
  客如簽中可獲得彩金5萬7,000元。⑶四星彩每支簽賭金為56至5
  7元不等，賭客如簽中可獲得彩金75萬元。⑷全車簽注每支2.7
  至3.2元不等，賭客如簽中可獲得彩金21,200元。
2.地下大樂透賭法：
　核對臺灣彩券每週二及週五所開出之「大樂透」號碼，其中：
  ⑴二星彩每支簽賭金為73.4至73.5元不等，賭客如簽中可獲得
  彩金5,700元。⑵三星彩每支簽賭金為63.1至64元不等，賭客如
  簽中可獲得彩金5萬7,000元。⑶四星彩每支簽賭金為57至58元
  不等，賭客如簽中可獲得彩金80萬元。⑷台號簽注每支76至77
  元不等，特尾簽注每支66.5至67元不等，賭客如簽中都以倍數
  計算。
　
附錄本案論罪科刑法條全文：
修正前中華民國刑法第266條第1項
在公共場所或公眾得出入之場所賭博財物者，處 3 萬元以下罰
金。但以供人暫時娛樂之物為賭者，不在此限。
中華民國刑法第268條
意圖營利，供給賭博場所或聚眾賭博者，處 3 年以下有期徒刑
，得併科 9 萬元以下罰金。